最高法院刑事判決　　　　　　　　　　　　　　　　八十七年度台上字第三二五號
　　上　訴　人　甲○○
右上訴人因偽造有價證券案件，不服台灣高等法院台南分院中華民國八十六年一月三
十日第二審判決（八十六年度上訴字第六七號，起訴案號：台灣雲林地方法院檢察署
八十五年度偵字第二三五六號），提起上訴，本院判決如左：
    主  文
原判決撤銷，發回台灣高等法院台南分院。
    理  由
本件原判決認定上訴人甲○○原係雲林縣北港鎮草湖里一二三號歡喜園餐廳負責人，
因積欠林碧美配偶之賭債新台幣八十萬元，乃意圖為自己不法之所有，於民國八十四
年十二月間，在歡喜園餐廳內，竊取其胞弟吳金賢及王麗娟共同開戶申領使用如原判
決附表所示空白支票二張。並意圖供行使之用，未經發票人吳金賢及王麗娟同意，接
續在前開竊得支票上虛偽填載如原判決附表所示金額及發票日期。復因不知上開支票
存款帳戶係由「吳金賢」及「王麗娟」共同開戶，而僅盜用吳金賢之印鑑章，並在該
等支票上背書後交付林碧美，用以抵付林碧美配偶之賭債。嗣因林碧美提示不獲付款
，向台灣雲林地方法院北港簡易庭起訴請求吳金賢及甲○○給付票款後，始查悉上情
。因而撤銷第一審不當之判決，改判仍論處上訴人意圖供行使之用，而偽造有價證券
罪刑。固非無見。惟查：(一)五親等內血親，犯刑法第三百二十條第一項之竊盜罪者，
須告訴乃論，同法第三百二十四條第二項定有明文，又告訴乃論之罪，未經告訴者，
應諭知不受理之判決，刑事訴訟法第三百零三條第三款亦有規定。上訴人與其胞弟
吳金賢屬二親等之旁系血親，上訴人竊取吳金賢、王麗娟共有之空白支票，並未據吳
金賢提出告訴，雖上訴人竊取王麗娟共有之空白支票部分，屬公訴罪，上訴人仍難以
解免竊盜罪之刑責，但原判決未予說明就竊取吳金賢財物部分，何以不另為不受理判
決之諭知，用法究難謂無疏略。(二)行使偽造有價證券以取得票面價值之對價，不另論
以詐欺罪，但如以偽造之有價證券供作擔保或作為新債清償而借款，則其借款之行為
為行使有價證券以外之另一行為，其間有方法結果之關係，固應論以詐欺罪之牽連犯
。然本件上訴人交付上開偽造之支票予林碧美，用以抵付賭債，僅在得財產上之利益
，並未使林碧美交付財物，原判決論以刑法第三百三十九條第一項之詐欺取財罪已有
未當，又賭債屬自然債務，上訴人以偽造之支票抵付賭債，能否謂係以詐術得財產上
之不法利益，亦有深究之餘地。以上為上訴意旨所指摘及本院得依職權調查之事項，
應認原判決有撤銷發回更審之原因。
據上論結，應依刑事訴訟法第三百九十七條、第四百零一條，判決如主文。
中      華      民      國    八十七    年      一      月    二十三    日
                              最高法院刑事第八庭
                                  審判長法官  紀  俊  乾
                                        法官  楊  商  江
                                        法官  黃  正  興
                                        法官  楊  文  翰
                                        法官  陳  正  庸
      右正本證明與原本無異
                                              書  記  官
中      華      民      國    八十七    年      二      月      三      日
